【裁判字號】    98,訴,1645
【裁判日期】    980917
【裁判案由】    損害賠償
【裁判全文】
臺灣臺中地方法院民事判決  98年度訴字第1645號
原      告  甲○○
被      告  乙○○
上列當事人間因公然侮辱等案件，經原告提起刑事附帶民事訴訟
，請求侵權行為損害賠償事件（本院98年度附民字第51號），經
本院刑事庭裁定移送前來，本院於民國98年9月3日言詞辯論終結
，判決如下：
    主    文
被告應給付原告新台幣參萬元，及自民國98年2月3日起至清償日
止，按年息5%計算之利息。
原告其餘之訴駁回。
本判決原告勝部分，得假執行；但被告如以新台幣參萬元為原告
預供擔保，得免為假執行。
原告其餘假執行之聲請駁回。
    事  實  及  理  由
一、原告主張略以：被告於民國97年8月2日19時20分許，在臺中
    縣大里市○○街57巷23號原告之住處前，當著眾多鄰居辱罵
    原告「幹你娘、臭俗辣、你家都畜生」（臺語）等語，公然
    侮辱原告，使原告顏面盡失；並對原告恐嚇稱：「我會找兄
    弟來」，使原告心生畏懼；另被告於97年9月16日上午7時30
    分許，在臺中縣大里市「立新國小」前，當眾辱罵原告「破
    蟆」（臺語），公然侮辱原告。爰基於侵權行為之法律關係
    ，請求被告給付精神慰撫金等語；並聲明：(1)被告應給付原
    告新台幣（下同）100萬元，及自起訴狀繕本送達翌日起至
    清償日止，按年息5%計算之利息。(2)願供擔保，請准宣告假
    執行。
二、被告答辯略以：被告並未辱罵、恐嚇原告，係因原告先辱罵
    被告，激怒被告，被告才回罵等語；並聲明：(1)原告之訴及
    假執行之聲請均駁回。(2)如受不利之判決，請准供擔保免為
    假執行。
三、查原告主張被告於前揭時、地，對其公然侮辱、恐嚇之事實
    ，業據原告於刑事案件偵查時提出錄影、錄音光碟2片，且
    據臺灣臺中地方法院檢察事務官於偵查中勘驗屬實，有勘驗
    筆錄乙份附於臺灣臺中地方法院檢察署97年度偵緝字第2653
    號偵查卷第47頁可稽，又被告所犯公然侮辱、恐嚇等罪，業
    經本院刑事庭98年度易字第161號判處應執行拘役壹佰壹拾
    日，如易科罰金，以新臺幣壹仟元折算壹日，亦經本院調取
    本院98年度易字第161號刑事案卷，核閱屬實，堪信原告主
    張之事實為真實。
四、被告雖辯稱：被告並未辱罵、恐嚇原告，係因原告先辱罵被
    告，激怒被告，被告才回罵云云。惟查：(1)被告於刑事案件
    審理時，於偵、審中就先後二次辱罵原告一事，已坦承不諱
    ，有訊問筆錄、審判筆錄附於該刑事案卷可稽。(2)被告於97
    年8月2日19時20分許，確曾以「幹你娘、臭俗辣、你家都畜
    生」（臺語）等語侮辱原告，並對原告恐嚇稱：「我會找兄
    弟來」；另被告於97年9月16日上午7時30分許，又辱罵原告
    「破蟆」（臺語）等情，業據原告於刑事案件偵查時提出錄
    影、錄音光碟2片，且經臺灣臺中地方法院檢察事務官於偵
    查中勘驗屬實，有勘驗筆錄乙份附於臺灣臺中地方法院檢察
    署97年度偵緝字第2653號偵查卷第47頁可佐。足證被告確有
    辱罵、恐嚇原告之事實，被告上開辯解，純屬卸責之詞，不
    足採信。
五、按因故意或過失不法侵害他人之權利者，負損害賠償責任；
    又不法侵害他人之身體、健康、名譽、自由、信用、隱私、
    貞操，或不法侵害其他人格法益而情節重大者，被害人雖非
    財產上之損害，亦得請求賠償相當之金額；民法第184條第1
    項前段、第195條第1項前段分別定有明文。查被告先後二次
    在原告住處前及立新國小前，於不特定人或多數人得以共見
    共聞之狀況下，當眾對原告為前揭辱罵之言詞，依社會通念
    ，顯足以貶損原告之名譽、社會評價及尊嚴；另被告以「我
    會找兄弟來」恐嚇原告，則足使原告心生畏懼，危害原告之
    安全。故原告依據上述民法第184條第1項前段、第195條第1
    項前段之規定，請求被告賠償非財產上之慰撫金，洵屬有據
    。
六、次按精神慰撫金數額之認定，除依當事人所受身體上、精神
    上痛苦程度及所造成之影響予以衡量外，尚須斟酌雙方之身
    分、資力與加害之程度等情形以資核定。查原告係台中市私
    立明德高級家事商業職業學校畢業，曾任職旅行社擔任業務
    助理，現為家庭主婦，業經原告陳明在卷，並提出畢業證書
    影本1份附卷為證；被告則為高中畢業，已離婚，亦有被告
    之個人基本資料查詢結果存卷可參；又原告名下有土地、房
    屋各1筆、汽車1部，97年度有利息所得8,378元，被告名下
    則僅有汽車1部，並無恆產，97年度無所得資料，亦有本院
    依職權查詢之稅務電子閘門財產所得調件明細表2份附卷可
    佐。本院審酌兩造屬近鄰，係因小孩相處而起爭端，並無深
    仇大恨，衡情應屬一時氣憤所致，及其二人所受教育程度、
    身分、社會地位、經濟狀況，暨原告所受名譽貶損、恐嚇危
    害之程度等一切情狀，認原告請求非財產上損害100萬元，
    誠屬過高，應予核減為3萬元，始為允當。
七、復按給付有確定期限者，債務人自期限屆滿時起，負遲延責
    任；給付無確定期限者，債務人於債權人得請求給付時，經
    其催告而未為給付，自受催告時起，負遲延責任；其經債權
    人起訴而送達訴狀，或依督促程序送達支付命令，或為其他
    相類之行為者，與催告有同一之效力；民法第229條第1項、
    第2項定有明文。又遲延之債務，以支付金錢為標的者，債
    權人得請求依法定利率計算之遲延利息，民法第233條第1項
    前段亦有明文。本件原告對被告之損害賠償債權，核屬無確
    定期限之給付，自應經原告之催告而未為給付，被告始負遲
    延責任。是原告請求自起訴狀繕本送達被告翌日即98年2月3
    日（參卷附送達證書）起，按年息5%計算之法定遲延利息，
    核屬正當。
八、綜上所述，原告依據侵權行為之法律關係，請求被告給付3
    萬元，及自98年2月3日起至清償日止，按年息5%計算之利息
    部分，為有理由，應予准許；逾此數額之請求，即屬無據，
    應予駁回。
九、原告陳明願供擔保，聲請宣告假執行，就其勝訴部分，因本
    件所命給付之金額未逾50萬元，依民事訴訟法第389條第1項
    第5款規定，應依職權宣告假執行，故原告此部分之請求，
    尚無必要，爰依職權宣告之；至其敗訴部分，其假執行之聲
    請，業因訴之駁回而失所依附，併予駁回。
十、本件原告提起刑事附帶民事訴訟，而由本院刑事庭依刑事訴
    訟法第504條第1項規定，裁定移送前來，依同條第2項規定
    免繳納裁判費，且於本院審理期間，亦未滋生其他訴訟必要
    費用，並無訴訟費用負擔問題，附予敘明。
十一、據上論結，本件原告之訴為一部有理由，一部無理由，依
    民事訴訟法第79條、第389條第1項第5款、第392條第2項，
    判決如主文。
中    華    民    國    98    年    9     月    17    日
                  民事第四庭    法  官  陳文燦
正本係照原本作成。
如對本判決上訴，須於判決送達後20日內向本院提出上訴狀。
中    華    民    國    98    年    9     月    17    日
                                書記官  林玉門


司法院資訊處製作；財團法人民間司法改革基金會備份。
